【裁判字號】    95,上訴,1569
【裁判日期】    950808
【裁判案由】    遺棄屍體
【裁判全文】
臺灣高等法院刑事判決                 95年度上訴字第1569號
上  訴  人  台灣基隆地方法院檢察署檢察官
被      告  甲○○
            乙○○
上列上訴人因被告遺棄屍體案件，不服台灣基隆地方法院95年度
訴字第53號，中華民國95年3月31日第一審判決（起訴案號：台
灣基隆地方法院檢察署93年度偵字第4243號）提起上訴，本院判
決如下：
    主  文
上訴駁回。
    事  實
一、甲○○與友人陳銘揚，於民國93年10月18日凌晨1時許，在
    甲○○基隆市○○街3巷29號住處，一起以注射針筒注射海
    洛因，至中午時，甲○○發現陳銘揚已無呼吸、心跳，因其
    自己也施用毒品且尚於軍中服役，擔心其施用毒品犯行被查
    獲，遂以電話聯絡胞兄乙○○，告以上情。乙○○在外趕回
    教孝街住處察看，對陳銘揚施以急救，惟陳銘揚並無反應且
    身體僵硬皮膚呈紫色，業已死亡。乙○○、甲○○乃共同謀
    議將陳銘揚之屍體丟棄，由乙○○背負、甲○○拖扶之方式
    將陳銘揚之屍體，由上址住處2樓搬往樓下巷道乙○○所有
    之車牌號碼EH─7355號自用小貨車上。甲○○並將陳銘揚之
    衣物、皮鞋及行動電話等物件，裝入塑膠袋內，一併交由乙
    ○○放於小貨車上。甲○○先回南港營區部隊，乙○○則駕
    駛自用小貨車，往瑞芳地區駛去，於同日下午3時許，行經
    基隆市○○路靈泉禪寺附近路段時，見該路段旁之產業道路
    ，地點偏僻，雜草叢生，乃以倒車方式，將小貨車駛入產業
    道路內約20公尺後，將陳銘揚之屍體遺棄該處。同日晚間6
    時，將陳銘揚之衣物皮鞋及證件等物品丟棄在臺北縣瑞芳鎮
    ○○路附近之垃圾回收車內；翌（19）日上午11時許，再將
    陳銘揚之行動電話丟棄在基隆市○○路179號快樂屋電子遊
    藝場旁水溝內。同日上午11時許，路人洪林成發現陳銘揚屍
    體而報警，經警調閱陳銘揚之行動電話通聯紀錄，通知甲○
    ○、乙○○以證人身分提供線索，嗣經檢察官訊問時，乙○
    ○、甲○○二人主動供述犯罪，自首接受裁判。經警至基隆
    市○○路179號快樂屋電子遊藝場旁水溝起出陳銘揚之行動
    電話。
二、案經基隆市警察局第二分局報請及甲○○、乙○○自首，由
    台灣基隆地方法院檢察署檢察官偵查起訴。
    理  由
一、按現役軍人犯陸海空軍刑法或其特別法之罪，依本法之規定
    追訴審判之，軍事審判法第1條第1項前段定有明文。被告甲
    ○○於犯罪行為時雖係現役軍人（嗣於94年1月間退伍），
    然其所犯者並非陸海空軍刑法或其特別法之罪，故無軍事審
    判法之適用，普通法院依法有審判權，合先敘明。
二、按被告以外之人於審判外之言詞或書面陳述，除法律有規定
    者外，不得作為證據，刑事訴訟法第159條第1項固有明文。
    惟被告以外之人於審判外之陳述，經當事人於審判程序同意
    作為證據，法院審酌該言詞陳述或書面陳述作成時之情況，
    認為適當者，亦得為證據；當事人、代理人或辯護人於法院
    調查證據時，知有上開刑事訴訟法第159條第1項不得為證據
    之情形，而未於言詞辯論終結前聲明異議者，視為有前項之
    同意，刑事訴訟法第159條之5亦有明文。本案如起訴書證據
    清單所列舉之各項被告以外之人於審判外之陳述，均經被告
    同意作為本案證據，且經原審法院於審判期日提示予被告，
    並告以內容要旨，被告均表示無意見，且未聲明異議（見原
    審卷，95年3月21日審判筆錄參照），依前揭法條意旨，自
    得援為本案證據，應先敘明。
三、上開犯罪事實業據被告甲○○、乙○○自首，於檢察官訊問
    及原審法院及本院審理時均坦承不諱。並有現場繪製圖、現
    場照片30張、輪胎痕跡照片4張、被害人行動電話照片15張
    以及被害人行動電話93年10月17日雙向通聯紀錄可稽。而被
    害人陳銘揚係因施用毒品及肺炎致死，死亡時間可能係發現
    屍體時之前一至二日，肺炎發生應不是丟棄戶外很短時間可
    以發生等情，業經臺灣基隆地方法院檢察署檢察官相驗及解
    剖屍體查明，有相驗屍體證明書、驗斷書及相驗筆錄、93年
    12月21日醫鑑字第1641號鑑定書（見他字偵查卷第115頁）
    、同所95年2月23日法醫理字第0950000244號函（見原審卷
    第12頁）在卷可稽。被害人之死因為施用毒品與肺炎，且肺
    炎與其遭被告丟棄戶外之間並無直接關連。被告等確係遺棄
    屍體，其等罪證明確，犯行洵堪認定，應予依法論科。
四、核被告等所為，係犯刑法第247條第1項之遺棄屍體罪。被告
    二人有犯意聯絡與行為分擔，應論以共同正犯。又被告二人
    在有偵查犯罪權限之公務員發覺犯罪前，主動向檢察官供承
    犯罪，自首並接受裁判，有93年12月28日之偵訊筆錄在卷可
    查，應依刑法第62條前段之規定減輕其刑。
五、原審基此認定，援引刑法第28條、第247條第1項、第62條前
    段（行為時法）、第41條第1項前段，罰金罰鍰提高標準條
    例第2條（行為時法）等規定。審酌被告二人之犯罪動機，
    其兄弟二人手足情深，固值同情，惟任意棄置被害人屍體，
    影響公共衛生與社會安寧，亦造成被害人家屬之心靈受創及
    犯後坦承之態度等一切情狀，各量處有期徒刑6月，如易科
    罰金以銀元300元折算1日。經核其認事用法，均無不合。至
    被告於犯罪時之刑法第41條第1項前段規定：「犯最重本刑
    為5年以下有期徒刑以下之刑之罪，而受6個月以下有期徒刑
    或拘役之宣告，因身體、教育、職業、家庭之關係或其他正
    當事由，執行顯有困難者，得以1元以上3元以下折算一日，
    易科罰金。」又受刑人行為時之易科罰金折算標準，修正前
    罰金罰鍰提高標準條例第2條前段（現已刪除）規定，就其
    原定數額提高為100倍折算1日，則本件受刑人行為時之易科
    罰金折算標準，應以銀元300元折算1日，經折算為新臺幣後
    ，應以新臺幣900元折算為1日。惟95年7月1日修正公布施行
    之刑法第41條第1項前段則規定：「犯最重本刑為五年以下
    有期徒刑以下之刑之罪，而受六個月以下有期徒刑或拘役之
    宣告者，得以新臺幣一千元、二千元或三千元折算一日，易
    科罰金。」比較修正前後之易科罰金折算標準，以行為時之
    法律，較有利於被告。另刑法第62條關於自首減刑之規定，
    行為時法律規定為應減輕其刑，較修正後得減輕其刑，有利
    於被告，應依刑法第2條第1項前段，原則上應適用修正前行
    為時之法律，原審法律適用並無不當。公訴人依被害人兄長
    丙○○之聲請，上訴意旨認原審量刑過輕。惟查本件被告等
    所犯係遺棄屍體罪，被害人之死亡，係注射毒品及肺炎所致
    ，被告等所犯並非遺棄致死等重罪，被害人家屬對此輕重之
    罪，難以瞭解。且被告等係自首，依行為時法應減輕其刑，
    原審已就上開各事項為審酌，量刑並無明顯失出及違反比例
    原則，上訴就原審適法範圍裁量權之行使為爭執，核無理由
    ，應予駁回。
六、據上論斷，應依刑事訴訟法第368條，判決如主文。
本案經檢察官郭啟東到庭執行職務。
中    華    民    國    95    年    8     月    8     日
                  臺灣高等法院刑事第十六庭
                              審判長法  官  葉騰瑞
                                    法  官  黃俊明
                                    法  官  趙功恆
以上正本證明與原本無異。
如不服本判決，應於收受送達後十日內向本院提出上訴書狀，其
未敘述上訴之理由者並得於提起上訴後十日內向本院補提理由書
（均須按他造當事人之人數附繕本）。
                                    書記官  孫佩琳
中    華    民    國    95    年    8     月    8     日
附錄本案論罪科刑法條全文：
刑法第247條第1項
損壞、遺棄、污辱或盜取屍體者，處6月以上5年以下有期徒刑。
損壞、遺棄或盜取遺骨、遺髮、殮物或火葬之遺灰者，處5年以
下有期徒刑。


司法院資訊處製作；財團法人民間司法改革基金會備份。
